【裁判字號】    98,交上訴,69
【裁判日期】    981125
【裁判案由】    公共危險等
【裁判全文】
臺灣高等法院高雄分院刑事判決        98年度交上訴字第69號
上  訴  人  臺灣屏東地方法院檢察署檢察官
被      告  甲○○
上列上訴人因被告肇事遺棄等案件，不服臺灣屏東地方法院98
年度交訴字第53號中華民國98年7 月28日第一審判決（起訴
案號：臺灣高雄地方法院檢察署98年度調偵字第99號），提起上
訴，本院依簡式審判程序判決如下：
     主  文
上訴駁回。
     事實及理由
一、本案經本院審理結果，認第一審以被告犯過失傷害罪，判處
    有期徒刑4 月。又犯肇事致人傷害逃逸罪，累犯，處有期徒
    刑8 月，應執行有期徒刑10月。核其認事用法及量刑均無不
    當，應予維持，並引用第一審判決書所記載之事實、證據及
    理由。（如附件）
二、檢察官上訴意旨略以：原審審理中，未曾通知告訴人及其家
    屬到庭陳述意見，片面聽取被告避重就輕之詞，且迄今未與
    告訴人達成和解，原審量刑實屬過輕等語。
三、查告訴人及其家屬到院指陳被告犯後未賠償告訴人損害，態
    度不佳等情，業經原審判決理由中明，並審酌量刑。至告
    訴人指稱被告女友明知被告無駕駛執照仍容認被告駕車，對
    車禍發生應連帶負責云云，並非被告量刑所得審酌，其女友
    是否涉有不法，亦未經起訴。綜上所述，檢察官上訴並無理
    由，其上訴應予駁回。
據上論斷，應依刑事訴訟法第368 條、第373 條、第273 條之1
第1 項，判決如主文。
本案經檢察官姜麗儒到庭執行職務。
中    華    民    國    98    年    11    月    25    日
                  刑事第九庭    審判長法  官  莊秋桃
                                      法  官  謝宏宗
                                      法  官  裕斗
以上正本證明與原本無異。
肇事逃逸部分如不服本判決應於收受本判決後10日內向本院提出
上訴書狀，其未敘述上訴理由者，並得於提起上訴後10日內向本
院補提理由書狀（均須按他造當事人之人數附繕本）「切勿逕送
上級法院」。
其餘不得上訴。
中    華    民    國    98    年    11    月    26    日
                                      書記官  許信宗
附件：
臺灣屏東地方法院刑事判決              98年度交訴字第53號
公  訴  人  臺灣屏東地方法院檢察署檢察官
被      告  甲○○
上列被告因肇事遺棄等案件，經檢察官提起公訴（98年度調偵字
第99號），被告於本院準備程序中，就被訴事實為有罪陳述，經
本院告知簡式審判程序之旨，並聽取當事人意見後，本院合議庭
裁定由受命法官獨任依簡式審判程序審理，判決如下：
    主  文
甲○○犯過失傷害罪，處有期徒刑肆月。又犯肇事致人傷害逃逸
罪，累犯，處有期徒刑捌月。應執行有期徒刑拾月。
    事  實
一、甲○○前於民國90年間，因強盜等案件，經本院以91年度少
    訴字第9 號判處應執行有期徒刑4 年2 月確定，並於94年7
    月20日假釋出監，至96年3 月23日假釋期滿未經撤銷視為執
    行完畢。詎其猶不知戒慎，明知未考領駕駛執照不得駕駛汽
    車，仍於97年12月25日16時許，駕駛車牌號碼E4-3539 號自
    小客車，沿屏東縣長治鄉○○路由西往東方向行駛，迨於同
    日17時許，途經該路段159 號附近與產業道路交岔路口處，
    適乙○○駕駛車牌號碼K2-3038 號自小貨車，沿上開產業道
    路由南往北方向行駛至上開交岔路口處。而甲○○原應注意
    該路段行車速限為60公里，且行駛時應注意車前狀況，並隨
    時採取必要之安全措施，又依當時天候晴、日間自然光線、
    柏油路面乾燥無缺陷、無障礙物、視距良好等路況，並無不
    能注意之情事，竟以超過60至70公里以下之時速，復未注意
    車前狀況，貿然通過上開交岔路口，導致甲○○所駕自小客
    車右前車頭不慎撞擊乙○○所駕自小貨車左側車門，因而使
    乙○○受有創傷性硬膜下腔出血、顱內出血、蜘蛛膜下腔出
    血、顱骨骨折、頸椎第4 至5 節錯位、頸椎第2 至6 節椎間
    盤突出、頭皮撕裂傷（15公分、2 公分、1 公分）、多處擦
    傷、低血溶性休克等傷害。又甲○○駕車撞擊乙○○後，明
    知發生致人傷害之事故，竟另行基於肇事遺棄之犯意，未停
    留現場處理或報警，即駕駛上開自小客車逕行離去。嗣為警
    據報到場處理後、尚未發覺孰人肇事前，甲○○即因良心不
    安主動返回現場，並向前來處理車禍事故之員警供出上情而
    自首，進而接受本件裁判。
二、案經乙○○訴由屏東縣政府警察局屏東分局報告臺灣屏東地
    方法院檢察署檢察官偵查起訴。
    理  由
一、本件被告甲○○所犯均係死刑、無期徒刑或最輕本刑為3 年
    以上有期徒刑以外之罪，亦非屬臺灣高等法院管轄第一審之
    案件，其於準備程序中就被訴事實為有罪陳述，經本院告知
    簡式審判程序之旨，並聽取當事人意見後，本院合議庭依刑
    事訴訟法第273 條之1 第1 項為裁定，由受命法官獨任進行
    簡式審判程序。又簡式審判程序之證據調查，依刑事訴訟法
    第273 條之2 規定，不受同法第159 條第1 項審判外陳述排
    除之限制；再被告對於卷內各項證據亦不爭執證據能力，復
    無事證顯示有何違法取得或類此瑕疵之情，故卷內所列各項
    證據，自均有證據能力，合先敘明。
二、上揭犯罪事實，業據被告全數坦承不諱，核與證人即告訴人
    乙○○指訴情節相符，並有道路交通事故現場圖，道路交通
    事故調查報告表，證號查詢汽車駕駛人列印資料，車禍現場
    、肇事車輛車損與告訴人傷勢照片等件附卷可稽（見警卷第
    7-21、24頁）。而告訴人確因本件車禍，導致受有如事實欄
    所示傷害乙節，亦有財團法人屏東基督教醫院診斷證明書1
    紙在卷可證（見警卷第22頁）。按行車速度應依速限標誌或
    標線之規定；汽車行駛時，駕駛人應注意車前狀況，並隨時
    採取必要之安全措施；道路交通安全規則第93條第1 項、第
    94條第3 項分別訂有明文。查被告雖未考領駕駛執照，惟其
    自承平時駕駛上開自小客車出外玩樂、往來屏東市區與長治
    鄉居處等語（見本院卷第20頁），足見其於日常生活中利用
    車輛之機會頻繁，駕駛範圍亦非侷限一隅，理應知曉一般駕
    駛人行車用路準則，無從諉為不知上開道路交通安全規則所
    揭之規範。故被告縱然無照駕駛，仍應恪遵上開規範，負有
    前揭注意義務，則參之其行車路段速限為60公里，而肇事當
    時天候晴、日間自然光線、柏油路面乾燥無缺陷、無障礙物
    、視距良好等路況（見警卷第8 頁道路交通事故調查報告表
    所示），對於道路之人車動態應能確切掌握，當無不能注意
    之情事，被告竟疏未注意，以超過60至70公里以下之時速貿
    然行駛，造成其發現告訴人至上開交岔路口之際，已未能及
    時停煞，終致所駕自小客車右前車頭撞上告訴人所駕自小貨
    車左側車門，力道猛烈並使告訴人左側車體扭曲變形、車上
    所載農具與藥草散落一地、告訴人身受重創頭破血流（見警
    卷第7 、10-21 頁道路交通事故現場圖，車禍現場、肇事車
    輛車損與告訴人傷勢照片所示），是被告之駕駛行為顯有過
    失，此過失行為並與告訴人所受傷害間，確有相當因果關係
    。另被告駕車撞擊告訴人後，明知發生致人成傷之事故，猶
    逕自駛離而去，故員警獲報趕往時並無肇事車輛留置現場、
    尚不知孰人肇事，迨進行事故處理不久後始見被告因良心不
    安自行折返現場，並主動供出肇事經過乙節，為被告自承明
    確（見警卷第3 頁反面），且有屏東縣政府警察局屏東分局
    員警李文吉說明查獲經過之職務報告1 紙附卷可佐（見本院
    卷第15頁）。是被告明知肇事仍予逃逸，所為肇事遺棄犯行
    即已既遂，其事後雖自行折返現場並向員警供承犯行，至多
    僅係自首問題，尚無解於業已成立之肇事遺棄犯行，乃屬當
    然。綜上所述，足徵被告之自白與事實相符，可以採信，從
    而本件罪證均已明確，被告犯行洵堪認定，應依法論科。
三、核被告所為，係犯刑法第284 條第1 項前段之過失傷害罪、
    同法第185 條之4 之肇事致人傷害逃逸罪。又肇事駕駛人固
    依道路交通管理處罰條例第62條第3 項之規定，負有照顧保
    護車禍事故被害人之義務，然因刑法第185 條之4 乃為同法
    第294 條第1 項之特別規定，而應優先適用，自不另論同法
    第294 條第1 項之違背義務遺棄罪（最高法院88年度台上字
    第7396號判決意旨參照）。再被告所犯上開2 罪間，犯意各
    別，行為互殊，應分論併罰。被告無照駕駛因而致人受傷，
    就其所犯過失傷害部分，應依道路交通管理處罰條例第86條
    第1 項加重其刑。被告曾受如事實欄所載判刑執行等情，有
    前案紀錄表、刑案資料查註紀錄表各1 份可考，其於徒刑執
    行完畢後，5 年內故意再犯本件有期徒刑以上之肇事致人傷
    害逃逸罪，為累犯，此部分應依刑法第47條第1 項加重其刑
    。按刑法第62條所謂未發覺者，凡不知有犯罪之事實，或雖
    知有犯罪事實，而不知犯罪人為何人者，均屬之（最高法院
    26年渝上字第1839號判例意旨參照），是被告於員警到場處
    理本件車禍事故後、尚未發覺孰人肇事前，即主動供出犯行
    進而接受本件裁判乙節，業詳前述，堪認其合於自首之要件
    ，考量被告勇於面對司法，可徵悔悟之心，爰依刑法第62條
    前段均減輕其刑。本件被告所犯罪刑，同有刑度加重與減輕
    之部分，均應依法先加後減之。爰審酌被告無照駕駛，並造
    成交通事故致人受傷，又未停留在場處理後續，反逃逸離去
    ，確應責難；且告訴人因本件事故受傷程度嚴重，然被告自
    承僅於案發後相談和解事宜1 次，迄今猶未能完妥賠償事宜
    、求得告訴人諒宥（見本院卷第19頁反面），亦有不該；惟
    衡諸被告於本件偵審程序中始終供承全數犯行不諱，其坦然
    面對司法、承擔己身刑責之態度等一切情狀，分別量處如主
    文所示之刑，並依法定應執行刑，以示懲儆。
據上論斷，應依刑事訴訟法第273 條之1 第1 項、第299 條第1
項前段，刑法第11條前段、第284 條第1 項前段、第185 條之4
、第51條第5款 、第47條第1 項、第62條前段，刑法施行法第1
條之1 第1 項、第2 項前段，道路交通管理處罰條例第86條第1
項，判決如主文。
本案經檢察官丙○○到庭執行職務
中    華    民    國    98    年     7    月    28    日
                        交通法庭    法  官  江振源
以上正本證明與原本無異
如不服本判決，應於判決送達後10日內向本院提出上訴書狀（應
附繕本），其未敘述上訴理由者，應於上訴期間屆滿後20日內補
提理由書狀於本院，上訴於臺灣高等法院高雄分院。
中    華    民    國    98    年     7    月    29    日
                                    書記官  潘豐益
附錄本判決論罪科刑法條：
刑法第284條
因過失傷害人者，處六月以下有期徒刑、拘役或五百元以下罰金
，致重傷者，處一年以下有期徒刑、拘役或五百元以下罰金。
從事業務之人，因業務上之過失傷害人者，處一年以下有期徒刑
、拘役或一千元以下罰金，致重傷者，處三年以下有期徒刑、拘
役或二千元以下罰金。
刑法第185條之4
駕駛動力交通工具肇事，致人死傷而逃逸者，處6月以上5年以下
有期徒刑。
道路交通管理處罰條例第86條
汽車駕駛人，無駕駛執照駕車、酒醉駕車、吸食毒品或迷幻藥駕
車、行駛人行道或行經行人穿越道不依規定讓行人優先通行，因
而致人受傷或死亡，依法應負刑事責任者，加重其刑至二分之一
。
汽車駕駛人，在快車道依規定駕車行駛，因行人或慢車不依規定
，擅自進入快車道，而致人受傷或死亡，依法應負刑事責任者，
減輕其刑。


司法院資訊處製作；財團法人民間司法改革基金會備份。
